【裁判字號】    92,家抗,67
【裁判日期】    920626
【裁判案由】    選任特別代理人
【裁判全文】
臺灣高等法院臺中分院民事裁定  九十二年度家抗字第六七號
      抗  告  人  乙○○
      送達代收人  林政德律師
      相  對  人  甲○○
右抗告人因與相對人間選任特別代理人事件，對於中華民國九十二年五月七日臺灣南
投地方法院九十二年度家聲字第六號所為裁定提起抗告，本院裁定如左：
      主    文
原裁定廢棄。
相對人於原法院之聲請駁回。
聲請及抗告程序費用均由相對人負擔。
      理    由
一、相對人於原法院聲請意旨略以：相對人於民國（下同）八十二年三月廿八日與抗
    告人之女黃智珍結婚，並育有二女，自八十四年四月間黃智珍即因精神分裂症而
    領有中央健康保險局所核發之重大傷病證明卡，復於八十九年經鑑定為中度精神
    病並領有精神病殘障手冊，因黃智珍不但罹有精神分裂症，並有暴力傾向，日前
    更因持刀傷害家人，經管區及衛生所人員制伏後送往台中市靜和醫院療養（已轉
    至埔里榮民醫院治療），相對人乃擬依民法第一千零五十二條第一項第八款規定
    ，提起離婚之訴。又黃智珍因精神分裂症，現係處於心神喪失之狀態，無訴訟能
    力，為維黃智珍之權益，相對人爰聲請選任抗告人乙○○為黃智珍於上開事件之
    特別代理人等語。原法院則以抗告人乙○○為黃智珍之母，經原法庭通知，抗告
    人即行提出書面陳述，故選任其為黃智珍之特別代理人，當能維護黃智珍之利益
    ，因而選任抗告人乙○○為相對人對黃智珍訴請離婚事件之特別代理人。
二、抗告意旨略以：本件黃智珍迄未受禁治產宣告，依司法院院解字第一三五五號解
    釋所示意旨，難謂黃智珍無訴訟能力。又黃智珍固罹患有精神分裂症，惟其按醫
    囑服藥，則與一般正常人無異，是原裁定徒以抗告人曾具狀陳述，即謂黃智珍無
    訴訟能力，自屬率斷。抗告人年歲已高，復從未出入法院開庭，實無法勝任訴訟
    ，遽以抗告人為黃智珍之特別代理人，恐難期維護黃智珍之權益，請求廢棄原裁
    定云云。
三、按能獨立以法律行為負義務者，有訴訟能力，民事訴訟法第四十五條定有明文。
    成年人如未受禁治產宣告，除有心神喪失、無意識或精神錯亂而達喪失意思能力
    程度之情形外，均享有完全之行為能力，能獨立以法律行為負擔義務，自不能謂
    為無訴訟能力，此有最高法院八十六年台上字第三０四九號裁判足資參照。查黃
    智珍係五十五年五月四日生（見原審卷原證二戶籍謄本），為成年人，又未受禁
    治產之宣告，雖罹患精神分裂症，然以抗精神病葯物治療，目前症狀改善緩解，
    若未按時服葯，症狀必然會復發，但若持續接受治療，病情可維持相對的穩定，
    發病時應處於心神喪失之程度，但穩定時亦難謂正常，應處於精神耗弱的程度，
    有行政院國軍退除役官兵輔導委員會埔里榮民醫院九十二年六月十八日埔醫行字
    0000000000號覆本院函可稽，觀之該函文內容，黃智珍只要持續接受
    治療，病情可維持於精神耗弱之穩定程度，並非處於繼續性心神喪失而達無意思
    能力之狀況，揆之前揭說明，似不能謂黃智珍為無訴訟能力人，原法院遽認黃智
    珍無訴訟能力，依相對人之聲請選任抗告人為相對人對黃智珍訴請離婚事件之特
    別代理人，尚嫌率斷，核有未洽。抗告論旨指摘原裁定不當，為有理由，爰將原
    裁定廢棄，並駁回相對人於原法院之聲請。
據上論結，本件抗告為有理由，依民事訴訟法第四百九十二條第二項、第九十五條、
第七十八條，裁定如主文
中      華      民      國    九十二    年      六      月    二十六    日
~B1家事法庭審判長法  官  童有德
~B2              法  官  黃永泉
~B3              法  官  蔡秉宸
右為正本係照原本作成。
如不服本裁定應於裁定送達後十日內向本院提出抗告理由狀（須按他造人數附具繕本
），並繳納抗告裁判費新臺幣肆拾伍元及送達用雙掛號郵票拾份（每份拾肆元）。
~B              書記官  蕭玉真
中      華      民      國    九十二    年      六      月     三十     日
                                                                        Ｙ


司法院資訊處製作；財團法人民間司法改革基金會備份。
